臺灣高等法院高雄分院刑事判決　　　　　96年度上訴字第62號
上　訴　人
即　被　告　甲○○
選任辯護人　林石猛　律師
　　　　　　蔡坤展　律師
　　　　　　黃致穎　律師
上列上訴人因懲治走私條例案件，不服臺灣高雄地方法院95年度
訴字第2807號中華民國95年11月30日第一審判決（起訴案號：臺
灣高雄地方法院檢察署95年度偵字第11660 號），提起上訴，本
院判決如下：
    主  文
上訴駁回。
    事  實
一、甲○○係設於宜蘭縣羅東鎮○○路223 號2 樓「燁特企業有
    限公司」（下稱燁特公司）之負責人，明知冷凍生鰱魚頭、
    蟋蟀夾甘藷、蜂蛹及幼蜂係海關進口稅則前8 章所列之物品
    ，若虛報貨名，且其總額由海關比照緝獲時之完稅價格超過
    新臺幣（下同）10萬元或重量超過1000公斤者，即屬行政院
    依懲治走私條例規定公告之「管制物品項目及其數額」丙項
    第5 款所列之管制進口物品，不得私運進口。竟基於私運管
    制物品進口之犯意，於民國94年12月間，將其自大陸地區購
    買之冷凍生鰱魚頭1500公斤（完稅價格25,177元，起訴書誤
    載26,086元）、蟋蟀夾甘藷9214公斤（完稅價格931,331 元
    。起訴書誤載為9248公斤，完稅價格誤載為930,973 元）、
    蜂蛹800 公斤（完稅價格134,273 元，起訴書誤載為134,28
    1 元）及幼蜂1200公斤（完稅價格241,695 元，起訴書誤載
    242,430 元）等物【合計12714 公斤，1,332,476 元】，裝
    載於TRLU0000000 號、WHLU0000000 號貨櫃內，運至大陸地
    區廈門港（XIAMEN），以釣餌（BAIT）名義報關，嗣該貨物
    轉運至香港後，即委託不知情萬海航運股份有限公司（下稱
    萬海航運公司）所屬SHIN CHUN S369輪上人員，欲將上開貨
    物運至高雄港，指定受貨人為燁特公司。啟運後，該輪船於
    94年12月11日抵達高雄港，將上開物品私運進口至我國境內
    。又甲○○於貨物進口後，雖於94年12月13日委由不知情之
    聯慶報關企業有限公司（下稱聯慶報關公司），以蟋蟀夾甘
    藷、蜂蛹等貨物名稱報關，惟因財政部高雄關稅局（下稱高
    雄關稅局）已於94年12月10日接獲內政部警政署保安警察第
    三總隊第二大隊密報，並於94年12月12日通報實到貨物與艙
    單申報貨名不符，認前開報關係在密報之後，應無效力。嗣
    派員查驗後，發現實到貨物並非釣餌，乃查扣上開貨物。
二、案經內政部警政署保安警察第三總隊第二大隊報告臺灣高雄
    地方法院檢察署檢察官偵查起訴。
    理  由
壹、程序方面：
一、本判決所引用之證據資料（見後引證據），其中傳聞證據部
    分，縱無刑事訴訟法第159 條之1 至第159 條之4 或其他規
    定之傳聞證據例外情形，亦因檢察官、被告或同意可作為證
    據使用，或未聲明異議，依刑事訴訟法第159 條之5 第1 項
    、第2 項之規定，本院審酌該證據作成之情況，認為適當，
    應得為證據。
二、按刑事訴訟法第159 條之4 規定「除前三條之情形外，下列
    文書亦得為證據：一除顯有不可信之情況外，公務員職務上
    製作之紀錄文書、證明文書。二除顯有不可信之情況外，從
    事業務之人於業務上或通常業務過程所須製作之紀錄文書、
    證明文書。三除前二款之情形外，其他於可信之特別情況下
    所製作之文書。」；此係因公務員職務上製作之紀錄文書或
    證明文書，係公務員依職權所為，與其責任、信譽攸關，若
    有錯誤、虛偽，公務員可能因此擔負刑事及行政責任，且該
    等文書經常處於可能受公開檢查之狀態，其正確性及真實之
    保障極高；另從事業務之人在業務上或通常業務過程製作之
    上開文書，因係於通常業務上不間斷而規律之記載，記錄時
    亦無預見日後將作為證據之偽造動機，其虛偽之可能性較小
    ，且如讓製作者以口頭方式在法庭上再重述過去之事實或數
    據，實際上有其困難，二者具有一定程度之不可代替性，是
    除非有顯不可信之情況外，上開公務文書或業務文書應均具
    有證據能力；又與上開公務文書或業務文書同具有可信性之
    官方公報、統計表、體育紀錄、學術論文及家譜等文書，除
    非均有顯不可信之情況外，基於同一理由，亦應具有證據能
    力。本件卷附之高雄關稅局官員發現實到貨物與艙單申報不
    符案件通報單、高雄關稅局中興分局93年3 月8 日高興業三
    字第950070號函、萬海航運公司艙單、到貨通知單、進口報
    單、財政部關稅局95年7 月6 日高普興字第951011715 號函
    暨證物照片5 張，高雄關稅局扣押實務、運輸工具、收據及
    搜索筆錄，分別係公務員職務上製作之文書，或係從事業務
    之人於業務上或通常業務過程所須製作之文書，經查亦無顯
    不可信之情況，上開文書應具有證據能力。
三、傳聞法則乃對於被告以外之人於審判外之言詞或書面陳述，
    亦即針對被告以外之人於審判外以言詞或書面所為之供述證
    據而為規範。證物照片5 張，乃以科學、機械之方式，對於
    所拍攝內容所為忠實且正確之記錄，上開照片在性質上亦非
    供述證據，無刑事訴訟法第159 條第1 項規定之適用。
貳、實體方面：
一、訊據上訴人即被告甲○○否認走私犯行，辯稱：「因報關行
    表示扣案貨物可以進口，但由於無法取得檢疫證明，故暫時
    以釣餌名義自大陸地區報關出口，待進口後，再行申報真實
    貨名，並無走私之犯意。至生鰱魚頭部分，係大陸地區廠商
    所放置，我並不知情；而幼蜂部分，則因所進口之蜂蛹中，
    雖有部分可能已長成幼蜂，但無法一一細分，故均申報為蜂
    蛹」云云。
二、經查：
  (一)被告於94年12月間，將大陸地區生產之冷凍生鰱魚頭1500公
    斤（完稅價格25,177元）、蟋蟀夾甘藷9214公斤（完稅價格
    931,331 元）、蜂蛹800 公斤（完稅價格134,273 元，）及
    幼蜂1200公斤（完稅價格241,695 元）等物【合計12714 公
    斤，1,332,476 元】，裝載於TRLU0000000 號、WHLU000000
    0 號貨櫃內，運至大陸地區廈門港（XIAMEN），以釣餌（BA
    IT）名義報關，嗣該貨物轉運至香港後，即委託萬海航運公
    司所屬SHIN CHUN S369輪上人員，將上開貨物運至高雄港，
    指定受貨人為燁特公司。啟運後，該輪船於94年12月11日抵
    達高雄港，將上開物品私運進口至我國境內之事實。有萬海
    航運公司艙單、到貨通知單、進口報單及高雄關稅局扣押實
    物、運輸工具收據及搜索筆錄附卷足憑（見警卷第11-12 頁
    ，偵查卷第43、73-74 、84頁），並為被告列為不爭議之事
    項（見原審卷第50頁倒數第2 行至第51頁第3 行）。是被告
    一次運送上開物品進入臺灣地區，且貨物總額由海關比照緝
    獲時之完稅價格超過10萬元及重量超過1000公斤之事實，應
    堪認定【起訴書雖記載冷凍生鰱魚頭之完稅價格為26,086元
    ；蟋蟀夾甘藷係9248公斤，完稅價格930,973 元；蜂蛹之完
    稅價格為134,281 元；幼蜂之完稅價格為242,430 元，惟因
    高雄關稅局就本件貨物重量、完稅價格部分，曾為多次修正
    ，自應以最後一次之修正為準，即如前開犯罪事實欄所示(
    見偵查卷第73-74 頁），起訴書誤載部分，應予更正】。
  (二)被告雖以前開情詞置辯，且證人即聯慶報關公司負責人林正
    井亦於警詢、檢察官偵查及原審法院審理中證稱：「被告於
    運送上開貨物入境之前，曾經詢問是否可以進口，我認為該
    貨物並非管制物品，故告知可以進口。又冷凍生鰱魚頭之稅
    則應歸類為0000000000（即冷凍魚頭、魚唇及魚肚類）；蟋
    蟀夾甘藷、蜂蛹及幼蜂之稅則應歸類為00000000000 （現更
    改為00000000000 ，即『其他未列名食用動物產品類』），
    均准許自大陸地區進口，但海關將蟋蟀夾甘藷、蜂蛹及幼蜂
    之稅則應歸類為海關進口稅則第2 章之『肉及食用雜碎類』
    （稅則編號00000000000） ，係錯誤」等語 (見警卷第3 頁
    背面第21-22 行，偵查卷第16頁倒數第7 行至倒數第5 行、
    第17頁第5-9 行，原審卷第66頁第1-18行】。並提出相關中
    華民國輸出入貨品分類號類為證。惟：
  (1)關於蟋蟀夾甘藷、蜂蛹及幼蜂係應歸類於「肉及食用雜碎類
    」（稅則編號00000000000） ，或「其他未列名食用動物產
    品類」（本件進口時之稅則編號為00000000000 ，嗣更改為
    00000000000） ，被告與高雄關稅局存爭議，被告認為應歸
    類為「其他未列名食用動物產品類」，但高雄關稅局認應歸
    類為「肉及食用雜碎類」，固據證人即高雄關稅局職員張力
    陽於原審法院審理中證述明確（見原審卷第69頁）。本件認
    定被告是否私運「管制物品項目及其數額」丙項第5款 所列
    管制物品進口逾公告數額之重點，應在於冷凍生鰱魚頭、蟋
    蟀夾甘藷、蜂蛹及幼蜂是否係屬海關進口稅則第1 章至第8
    章之貨物（即「管制物品項目及其數額」丙項第5 款所列貨
    物），如屬之，是否有虛報貨名之情事。而蟋蟀夾甘藷、蜂
    蛹及幼蜂等物，無論係應歸類於「肉及食用雜碎類」（即海
    關進口稅則第2 章所列之物），或「其他未列名食用動物產
    品類」（即海關進口稅則第4 章所列之物），與冷凍生鰱魚
    頭（即海關進口稅則第5 章所列之物），均在海關進口稅則
    前8 章所列之貨物範圍內，參酌「管制物品項目及其數額」
    丙項第5 款之規定，及證人張力陽於原審法院審理中證陳：
    「冷凍生鰱魚頭、蟋蟀夾甘藷、蜂蛹及幼蜂均屬海關進口稅
    則前8 章之物，本件主要癥結點係在貨物申報不符，縱使可
    以進口，如果申報不實，仍認定是走私」等語 (見原審卷第
    70頁倒數第7 行以下）。足認上開貨物雖可進口，但如果有
    虛報貨物情事，且逾公告數額，仍應認有私運管制物品進口
    之犯行，是被告、證人林正井爭執蟋蟀夾甘藷、蜂蛹及幼蜂
    之歸類屬性，核與本件認定走私並無關連性，尚難因此為被
    告有利之認定。
  (2)又扣案貨物自大陸地區出口時，係以「釣餌」名義報關，且
    進口艙單亦記載貨物名稱為「釣餌」，核與實際出貨名稱不
    符等情，業據被告自白在卷（見警卷第6 頁第11行、偵查卷
    第17頁第11行），核與證人林正井於偵查及原審法院審理中
    證述之情節相符（見偵查卷第16頁倒數第2 行至第17頁第2
    行），並有萬海航運公司艙單、到貨通知單在卷可證（見警
    卷第11-12 頁，偵查卷第43頁）。另被告於扣案貨物進口後
    ，雖於94年12月13日委由聯慶報關公司，以蟋蟀夾甘藷、蜂
    蛹等貨物名稱報關，惟因高雄關稅局已於94年12月10日接獲
    內政部警政署保安警察第三總隊第二大隊密報，並於94年12
    月12日通報實到貨物與艙單申報貨名不符之事實，亦據證人
    張力陽於原審法院審理中證述綦詳（見原審卷第68頁倒數第
    9 行以下），並有高雄關稅局關員發現實到貨物與艙單申報
    不符案件通報單、高雄關稅局中興分局95年3 月8 日高興業
    三字第950070號函附卷足憑（見警卷第8-10頁）。職此，雖
    實到貨物與申報不符時，係容許收貨人或報關人事後補報、
    報備，惟如海關已發覺不符或已接獲檢舉密報時，參酌進出
    口貨物查驗準則第15條第1 項、第2 項第1 款及第2 款之規
    定，該報備無效。本件扣案貨物與被告原申報不符在先，且
    因高雄關稅局已於94年12月10日接獲檢舉密告，縱被告於94
    年12月13日委由聯慶報關公司，以蟋蟀夾甘藷、蜂蛹等貨物
    名稱報關，因已在海關接獲檢舉密報之後，該申報應無效。
    從而，扣案貨物與進口艙單所載貨物不符，且屬海關進口稅
    則前8 章所列之貨物範圍內，應堪認定。
  (3)被告於警詢、偵查及原審法院審理中一再自陳：「大陸出口
    貨物如無法取得檢疫證明，就無法自大陸地區出關，所以本
    件扣案物品就先以釣餌名義出關」等語（見警卷第1 頁背面
    第10行以下；偵查卷第17頁第18-21 行；原審卷第76頁第1
    行以下）；核與證人林正井於偵查及原審法院審理中證稱：
    「被告為逃避大陸地區檢驗及檢疫，故以冷凍釣餌名義，自
    大陸地區輸出」等語相符（見偵查卷第17頁第1 行第2 行，
    原審卷第66頁倒數第4 行以下）。足徵被告以「釣餌」名義
    ，自大陸地區將扣案貨物報關輸出之目的，係為逃避大陸地
    區檢驗及檢疫，顯見被告以釣餌名義申報，係明知而有意為
    之，並非因貨物名稱誤載所致。況被告無法取得上開貨物之
    檢疫證明，該貨物本不得自大陸地區輸出，被告竟以虛報貨
    物名稱之方式，先將貨物自大陸地區輸出，再迂迴進口入境
    臺灣地區，主觀上難謂無走私之犯意。參以扣案生鰱魚頭係
    1500公斤，遠高於炸鰱魚頭之940 公斤，而扣案幼蜂重達12
    00公斤，亦高出蜂蛹800 公斤甚多，顯見生鰱魚頭、幼蜂係
    主要進口貨物，應無誤裝之情事，被告委由不知情之聯慶報
    關公司以炸鰱魚頭、蟋蟀夾甘薯及蜂蛹名義報關，但經海關
    人員開櫃查驗後，除查扣上開物品外，復發現有冷凍生鰱魚
    頭、幼蜂等物（見證人張力陽於原審法院審理中之證詞，原
    審卷第69頁第1-4 行），是被告辯稱「生鰱魚頭部分，係大
    陸地區廠商所放置，我並不知情；而幼蜂部分，則因所進口
    之蜂蛹中，雖有部分可能已長成幼蜂，但無法一一細分，故
    均申報為蜂蛹」等語，亦難採信。被告有走私之犯意甚明。
  (4)綜上，本件事證明確，被告私運管制物品進口逾公告數額之
    犯行，堪以認定。
三、按自大陸地區私運物品進入臺灣地區，或自臺灣地區私運物
    品前往大陸地區者，以私運物品進口、出口論，適用懲治走
    私條例規定處斷，懲治走私條例第12條定有明文。被告以虛
    報實際貨物為釣餌，自大陸地區將屬於海關進口稅則前8 章
    範圍內之扣案物品，進口入境臺灣地區，且上開物品之重量
    及完稅價格分別超過1000公斤、100,000 元，總額已逾「管
    制物品項目及其數額」丙項所公告之數額，核其所為，係犯
    懲治走私條例第2 條第1 項之私運管制進口逾公告數額罪。
    被告利用不知情萬海航運公司所屬SHIN CHUN S369輪上人員
    ，將上開貨物運至高雄港，係間接正犯。
四、原審依懲治走私條例第2 條第1 項、第11條、第12條，並審
    酌被告明知無法取得扣案貨物之檢疫證明，該貨物本不得自
    大陸地區輸出，被告竟以虛報貨物名稱之方式，先將貨物自
    大陸地區輸出，再以迂迴之方式，進口入境臺灣地區，不僅
    破壞海關檢疫制度，且危及國家財政稅收，並參以本件私運
    物品之重量非輕、完稅價格非低及被告犯後飾詞狡辯之態度
    等一切情狀，量處有期徒刑10月。並敘明扣案貨物部分，因
    業經高雄關稅局銷燬，有銷燬清單為證，爰不宣告沒收之。
    認事用法尚無不合，量刑亦稱妥適，被告上訴意旨否認犯罪
    ，空言指摘原判決不當，並無可取，為無理由，應予駁回。
據上論斷，應依刑事訴訟法第368條，判決如主文。
本案經檢察官邱榮藏到庭執行職務。
中　　華　　民　　國　　96　　年　　3 　　月　  13　　日
                  刑事第二庭  審判長法  官  林正雄
                                    法  官  黃壽燕
                                    法  官  陳啟造
以上正本證明與原本無異。
如不服本判決應於收受本判決後10日內向本院提出上訴書狀，其
未敘述上訴理由者，並得於提起上訴後10日內向本院補提理由書
狀（均須按他造當事人之人數附繕本）「切勿逕送上級法院」。
中　　華　　民　　國　　96　　年　　3 　　月　　13　　日
                                    書記官  彭筱瑗
附錄本判決論罪科刑法條：
懲治走私條例第2條
私運管制物品進口、出口逾公告數額者，處7 年以下有期徒刑，
得併科新臺幣3 百萬元以下罰金。
前項之未遂犯罰之。
第 1 項所稱管制物品及其數額，由行政院公告之。
